臺灣臺北地方法院民事判決
110年度簡上字第95號
上  訴  人  黃景瀚  


被上訴人    吳美萍  

訴訟代理人  莊承勳  
            林健民  
複代理人    李明勳  
上列當事人間請求侵權行為損害賠償(交通)事件，上訴人對於中
華民國109年11月20日本院臺北簡易庭109年度北簡字第17081號
第一審判決提起上訴，本院於民國110年10月6日言詞辯論終結，
判決如下：
      主  文
原判決關於駁回上訴人後開第二項之訴部分，及該部分假執行之
聲請，暨訴訟費用（除確定部分外）之裁判均廢棄。
上開廢棄部分，被上訴人應再給付上訴人新臺幣壹仟玖佰玖拾伍
元，及自民國一百零九年七月十日起至清償日止，按週年利率百
分之五計算之利息。
其餘上訴駁回。
第一審（除確定部分外）、第二審訴訟費用，由被上訴人負擔百
分之一，餘由上訴人負擔。
      事實及理由
壹、程序方面：
　　按於第二審為訴之變更或追加，非經他造同意，不得為之。
    但擴張或減縮應受判決事項之聲明者，不在此限。民事訴訟
    法第446 條第1 項、第255 條第1 項第3 款定有明文。上開
    規定於簡易訴訟程序第二審上訴程序準用之，同法第436 條
    之1 第3 項亦有明定。又民事訴訟採處分權主義，原告應於
    起訴時，依民事訴訟法第244條第1項第2款、第3款規定，表
    明及特定其作為訴訟上請求之訴訟標的及其原因事實、應受
    判決事項之聲明。而原告就同一訴訟標的法律關係下之不同
    請求項目間，在原應受判決事項聲明之範圍內，將請求金額
    予以流用，自非法所不許，且無「將原訴變更或追加他訴」
    或「擴張應受判決事項之聲明」之情形（最高法院107年度
    台上字第3號判決意旨參照）。本件上訴人於原審依侵權行
    為之法律關係，請求被上訴人給付新臺幣（下同）34萬8,85
    5元（包含車輛修復費用2萬2,280元、醫療費用5,614元、醫
    療材料器具費用2,594元、 衣物受損2萬5,449元、計程車車
    資2,520元、居家看護費3萬6,000元、精神慰撫金9萬元、孝
    親費3萬元、勞動力損失費6萬元、薪資損失補償費5萬元、
    復健療養費17萬4,398元，扣除被上訴人於刑事案件已賠償
    之15萬元），及自起訴狀繕本送達翌日起至清償日止，按週
    年利率5％計算之利息，經原審認上訴人得請求被上訴人賠
    償財產上及非財產上之損害共13萬3,406元（詳如附表一所
    示），扣除被上訴人於刑事案件審理中已賠償上訴人15萬元
    後，上訴人自無餘額可再請求被上訴人賠償，原審因此為駁
    回上訴人之訴之判決，上訴人不服提起部分上訴，於本院第
    二審程序中基於同一訴訟標的法律關係下請求金額之流用，
    而為不同請求項目及該項金額之調整（詳如附表二所示），
    最後減縮聲明為：㈠原判決關於駁回上訴人後開第二項之訴
    部分，及該部分假執行之聲請，暨訴訟費用之裁判均廢棄。
    ㈡被上訴人應給付上訴人13萬4,693元（包含機車費6萬1,84
    4元《上訴人於原審請求車輛修復費用2萬2,280元，上訴後變
    更請求購買機車費6萬4,522元，扣除原審就機車費部分准許
    2,678元之部分》、手機費1萬2,589元《上訴人於原審請求包
    含levi's休閒褲、lanew鞋子、手機、側背袋、袖套、安全
    帽、手機架、行動電源等受損費用計2萬5,449元，上訴後僅
    請求手機費1萬2,589元》、居家看護費3萬6,000元、薪資補
    償費2萬元、復健療養費4,260元《上訴人於原審請求復健療
    養費17萬4,398元，上訴後僅請求4,260元》），及自起訴狀
    繕本送達翌日起至清償日止，按週年利率5％計算之利息。是
    上訴人上開減縮，核與首開規定相符，應予准許。
貳、實體方面：
一、上訴人主張：
  ㈠被上訴人於民國108年6月9日下午1時50分許駕駛車牌號碼000
    －0000號租賃用小客車（下稱系爭小客車），沿臺北市中山
    區建國北路由北往南方向行駛，行經建國北路一段與長安東
    路二段之交岔路口（下稱系爭肇事路口）時，其行向號誌為
    紅燈禁止通行，竟疏未注意，貿然闖越紅燈向前行駛欲通過
    系爭肇事路口，適有上訴人騎乘車牌號碼000－000號普通重
    型機車（下稱系爭機車）沿長安東路二段由東往西方向駛至
    ，依其行向號誌為綠燈而直行欲通過系爭肇事路口時，見狀
    閃避不及，兩車因而發生碰撞（下稱系爭事故），致上訴人
    受有雙側膝部擦傷及挫傷、左側手部擦傷及挫傷、右側手部
    擦傷、雙側性前胸壁挫傷、上唇擦傷等之傷害（下稱系爭傷
    害），系爭機車亦因此損壞。
  ㈡上訴人因被上訴人之侵權行為，受有財產上之損害，應再給
    付上訴人13萬4,693元，茲分述如下：
　⒈機車費用6萬1,844元部分：
　　系爭機車車禍前是正常使用之機車，上訴人均定時保養及安
    全駕駛，零件效率本來都是完整如初，並非老舊不堪使用，
    若非因被上訴人闖紅燈致撞壞系爭機車，損毀其三角支架致
    使車身變形，即便能修復亦不堪安全騎乘，致上訴人需更換
    新車，故被上訴人應賠償上訴人新購機車之費用6萬4,522元
    ，扣除原審就機車費部分准許2,678元之部分，應再補償上
    訴人6萬1,844元之損失。
　⒉手機費用1萬2,589元部分：
　　上訴人已找到當初手機購買發票金額為1萬2,589元，請求被
    上訴人應支付此筆金額。
　⒊居家看護費3萬6,000元部分：　
　　由親屬看護時雖無現實看護費之支付，仍應認被害人受有相
    當於看護費之損害，得向加害人請求賠償，故請求被上訴人
    支付此筆居家看護費3萬6,000元。
　⒋薪資損失補償費2萬元部分：
　　上訴人主張其因系爭事故受傷，受有薪資損失5萬元，原審
    僅准許3萬元之請求，惟逾3萬元請求部分，上訴人已提出薪
    資統計表為據，故被上訴人應再給付上訴人2萬元。
　⒌復健療養費4,260元部分：
　　上訴人因系爭事故受有系爭傷害，近期因右側手部疼痛發麻
    ，於110年3月29日起至維德徐匯診所就醫，接受徒手及復健
    治療，因病情需要，須使用多次超高能雷射療程，以加速恢
    復，不宜出力搬重物（此亦嚴重影響到上訴人之日常工作需
    求），目前持續復健完成一個階段，請求被上訴人賠償復健
    療養費4,260元。
二、被上訴人則辯以：對於系爭事故之發生有過失不爭執，惟認
    上訴人之上訴並無理由，謹就上訴人主張之損害賠償項目及
    金額，陳述意見如下：
　㈠機車費用部分：
　　被上訴人在系爭事故後，於108 年6 月11日請有得機車行（
    即上訴人所找車行）勘估系爭機車，該車行所提出之估價單
    ，零件部分皆換新，另系爭機車型號為SD25QA，至今仍有零
    件可更換，且車台未嚴重變形，均在可修復之狀態，更換新
    車實無理由。
  ㈡手機費用部分：
　　手機費用應折舊，且依發票顯示購買日期為108 年5 月4 日
    ，事故發生日期為108 年6 月9日，上訴人對該手機無法修
    復應舉證證明。 
　㈢居家看護費部分：
　　上訴人提出之康寧醫療財團法人康寧醫院（下稱康寧醫院）
    診斷證明書中，醫師囑言第3 項雖記載「需要有人在旁照顧
    」，但並非接續於第2 項「建議不宜搬重物....建議休養一
    個月」之後載明，難認上訴人需專人照護至1 個月，但對於
    上訴人當時需要居家看護沒有意見。
　㈣復健療養費部分：
　　上訴人所提其至維德徐匯診所就診之單據，顯與系爭事故發
    生時間差距甚遠，也未能舉證該醫療行為與系爭事故有因果
    關係。　
三、原審為駁回上訴人之訴之判決，上訴人不服提起部分上訴，
    並聲明：㈠原判決關於駁回上訴人後開第二項之訴部分，及
    該部分假執行之聲請，暨訴訟費用之裁判均廢棄。㈡被上訴
    人應給付上訴人13萬4,693元，及自起訴狀繕本送達翌日起
    至清償日止，按週年利率5％計算之利息（上訴人其餘敗訴部
    分，未據上訴，業已確定，不在本件裁判範圍）。被上訴人
    則聲明：上訴駁回。
四、本院之判斷：
　㈠查上訴人主張被上訴人駕駛系爭小客車闖越紅燈行駛，致與
    騎乘系爭機車之上訴人發生碰撞，致上訴人受有系爭傷害之
    事實，為被上訴人所不爭執，並有馬偕紀念醫院（下稱馬偕
    醫院）乙種診斷證明書、康寧醫院診斷證明書、系爭機車受
    損照片、上訴人傷勢照片等件附卷為證（見原審卷第79、81
    、93至102頁）；復有臺北市政府警察局交通警察大隊109年
    9月3日北市警交大事字第1093009242號函暨所附系爭事故資
    料在卷可稽（見原審卷第27至53頁）。被上訴人前述過失致
    上訴人受傷之行為，亦經本院刑事庭於109年7月27日以109
    年度審交簡字第186號判決被上訴人犯過失傷害罪，處拘役5
    0日，如易科罰金，以1,000元折算1 日確定，有該刑事案件
    判決在卷可稽（見原審卷第13至17頁），並經本院依職權調
    閱前開刑事卷證核閱無誤，堪認上訴人主張為真實。被上訴
    人確有過失行為，且與上訴人所受系爭傷害間具有相當因果
    關係，是以上訴人請求被上訴人負侵權行為損害賠償責任，
    應有理由。
　㈡按故意或過失，不法侵害他人之權利者，負損害賠償責任；
    違反保護他人之法律，致生損害於他人者，負賠償責任；汽
    車、機車或其他非依軌道行駛之動力車輛，在使用中加損害
    於他人者，駕駛人應賠償因此所生之損害，民法第184 條第
    1 項前段、第2 項、第191 條之2 定有明文。本件被上訴人
    因駕駛系爭小客車過失致發生系爭事故之事實，既為兩造所
    不爭執，則依前開規定，上訴人主張被上訴人應對其所受之
    財產上之損害負侵權責任，即屬有據。茲就上訴人請求之項
    目及金額，分述如下：
　⒈請求機車費用6萬1,844元、手機費用1萬2,589元部分：
　  按不法毀損他人之物者，被害人得請求賠償其物因毀損所減
    少之價額，民法第196條定有明文；又按物被毀損時，被害
    人除得依民法第196條請求賠償外，並不排除民法第213條至
    第215條之適用。依民法第196條請求賠償物被毀損所減少之
    價額，得以修復費用為估定之標準，但以必要者為限（例如
    ：修理材料以新品換舊品，應予折舊），最高法院77年度第
    9次民事庭會議決議㈠參照。
　⑴機車費用部分：
    上訴人主張其所有之系爭機車因系爭事故遭撞毀三角支架致
    使車身變形，即使能修復，亦不堪安全騎乘，已另購新機車
    一情，並提出購買機車之發票及規費附卷為據（見本院卷第
    23頁），為被上訴人所否認，並以系爭機車仍可修復為抗辯
    。查，上訴人於原審係主張系爭機車修理費用需2萬2,280元
    （見原審卷第77頁），未曾主張該機車無法修理或修理後無
    法安全騎乘，及至原審判決後，始上訴主張系爭機車車身變
    形，即使修復，亦不堪正常安全騎乘（見本院卷第21頁）。
    又上訴人於本院行準備程序時曾陳稱：伊擔心修復後安全問
    題，機車行說事隔兩年多了，他也沒有辦法幫伊提出無法修
    理之證明等語（見本院卷第106頁），是上訴人並未另行舉
    證系爭機車有無法修理或修理後無法安全騎乘之情形
　　，僅空言需要更換新機車云云，則其此部分之抗辯，即非可
    採。本院因認上訴人於原審主張修車費用，原審並依其提出
    之機車修理估價登記表記載（見原審卷第105頁），除「載
    車」費用500元非零件費用外，其餘項目計2萬1,780元為零
    件費用，依定率遞減法計算零件之折舊，扣除系爭機車按使
    用年限已逾3年，計算之折舊後之零件費用為2,178元（即2
    萬1,780元×1/10＝2,178元），加計「載車」費用500元，認
    上訴人得請求系爭機車之修復費用2,678元，應屬合理。
　⑵手機費用部分：
　　上訴人主張其已找到當初購買手機之發票金額為1萬2,589元
　　且該手機機型目前已無庫存零件可更換維修，請求被上訴人
    應給付此筆手機費用一節，並提出購買手機之統一發票附卷
    為證（見本院卷第24頁），被上訴人固不爭執前揭統一發票
    之真正，惟以上訴人無法舉證證明該手機無法修復之情，及
    應折舊等語置辯。查，依前揭統一發票顯示該手機購買日期
    為108年5月4日，事故發生日期為同年6月9日，堪認使用時
    間甚短，而依行政院所頒固定資產耐用年數表及固定資產折
    舊率之規定，均係以耐用年數，依平均法計算每年之折舊率
    ，應認上訴人之手機仍屬新品，無須計算折舊。而被上訴人
    在原審對於上訴人陳稱其將該手機送廠檢測已不能修復一情
    ，並未爭執（見原審卷第118頁），則上訴人此部分請求被
    上訴人給付1萬2,589元，應屬有據。
　⒉請求居家看護費3萬6,000元部分：
    按被害人因傷而臥床或行動不便，需人照護者，縱或係由親
    屬看護而未另聘請看護工，惟親屬基於親情代為照顧起居，
    不能加惠於加害人，應將親屬看護所付出之勞力評價為金錢
    ，認定被害人受有相當於看護費之損害，准其向加害人請求
    賠償，始符公平原則(最高法院89年度台上字第1749號、94
    年度台上字第1543號民事判決意旨參照）。上訴人主張依康
    寧醫院出具之診斷證明書記載「需要有人在旁照顧」及「建
    議休養一個月」，故請求被上訴人支付居家看護費3萬6,000
    元一節，被上訴人固不否認上訴人當時需要居家看護，但辯
    稱：該診斷證明書醫師囑言第3項「需要有人在旁照顧」，
    並非於第2項「建議休養1個月」之後載明，難認需專人照護
    至1個月之久等語（見本院卷第108頁）。參諸上訴人於原審
    提出其於發生系爭事故當天至馬偕醫院急診時之急診紀錄記
    載「....宜休養五天」（見原審卷第79頁），及於108年6月
    18日至康寧醫院門診治療所開立之診斷證明書記載「⒉....
    建議休養一個月」、「⒊需要有人在旁照顧」（見原審卷第8
    1頁），參以上訴人當時之傷勢照片（見原審卷第99至102頁
    ），可知其所受之傷勢，本即會影響其日常生活起居，確需
    要有人在旁照顧，上訴人雖由其親人照護未實際聘用看護，
    然依前揭說明，並不能因此免除被上訴人之賠償責任。又考
    量其所受之系爭傷害大都屬於挫、擦傷，應以日間看護8小
    時休養5天為已足，尚無全日24小時看護及休養至1個月之必
    要。準此，以半日看護費用1,200元之行情計算，上訴人受
    有看護費用之損失應為6,000元（計算式：1,200元×5日＝6,0
    00元）。是上訴人請求居家看護費用6,000元，自屬有據，
    應予准許；逾此部分，為無理由。
　⒊請求薪資損失補償費2萬元部分：
　　上訴人主張其因系爭事故受傷，受有薪資損失5萬元，原審
    僅准許3萬元之請求，惟逾3萬元請求部分，上訴人已提出薪
    資統計表為據，故被上訴人應再給付上訴人2萬元云云；然
    查，其中3萬元請求之部分，因被上訴人不爭執，原審予以
    准許外，其餘部分上訴人雖提出薪資統計表（見原審卷第10
    9頁），惟該薪資統計表僅為上訴人個人所製作之表格，非
    其雇主出具之證明，且該薪資統計表與上訴人所提存摺明細
    每月轉帳收入金額並不相符（見原審卷第111頁），是無從
    據以認定上訴人每月之薪資數額，況依該薪資統計表記載，
    上訴人於未發生系爭事故前之107年10至12月及108年1月之
    薪資，亦僅有2萬餘元至4萬餘元之間，亦難逕認上訴人平均
    月薪為5萬元，此外，上訴人亦未另為舉證，故上訴人就薪
    資損失逾3萬元範圍外之請求，即屬無據，不應准許。
  ⒋復健療養費4,260元部分：
　　上訴人主張其因系爭事故受有系爭傷害，近期因右侧手部疼
    痛發麻，於110年3月29日起至維德徐匯診所就醫，接受徒手
    及復健治療，因病情需要，須使用多次超高能雷射療程，以
    加速恢復，目前持續復健完成一個階段，請求被上訴人賠償
　　此部分之復健療養費4,260元云云，並提出維德徐匯診所於1
    10年5月12日出具之診斷證明書及收據等件附卷為憑（見本
    院卷第85至87頁），然為被上訴人否認，並以上訴人所提之
    單據與系爭事故發生時間差距甚遠，亦未能證明該醫療行為
    與系爭事故有因果關係等情置辯。查依前揭維德徐匯診所之
    診斷證明書記載上訴人應診日期為110年3月29日至同年5月1
    2日，距離系爭事故發生時間108年6月9日，相隔將近2年時
    間，上訴人亦未另舉證該醫療行為與系爭事故確有因果關係
    ，故上訴人此部分之請求，不應准許。
　⒌從而，上訴人得再請求被上訴人賠償之數額共為1萬8,589元
    （計算式：手機費用1萬2,589元＋居家看護費用6,000元＝1
    萬8,589元），加計原審認上訴人得請求被上訴人賠償13萬3
    ,406元，扣除被上訴人於刑事案件審理中已賠償上訴人15萬
    元後，尚得請求被上訴人給付1,995元（計算式：1萬8,589
    元＋13萬3,406元－15萬元＝1,995元），應堪認定。
五、按，給付有確定期限者，債務人自期限屆滿時起，負遲延責
    任；給付無確定期限者，債務人於債權人得請求給付時，經
    其催告而未為給付，自受催告時起，負遲延責任；其經債權
    人起訴而送達訴狀，或依督促程序送達支付命令，或為其他
    相類之行為者，與催告有同一之效力；遲延之債務，以支付
    金錢為標的者，債權人得請求依法定利率計算之遲延利息，
    民法第229條第1、2項、第233條第1項前段分別定有明文。
    查，上訴人就被上訴人應給付之金額，請求自起訴狀繕本送
    達被告翌日（即109年7月10日，見本院109年度審交附民字
    第363號卷第5頁）起至清償日止，按週年利率百分之5計算
    之利息，亦屬有理，應予准許。
六、綜上所述，上訴人依侵權行為之法律關係，請求被上訴人再
    給付1萬8,589元，及自起訴狀繕本送達翌日（即109年7月10
    日）起至清償日止之法定遲延利息，於法有據，應予准許，
    逾此範圍之請求，則屬無據，應予駁回。原審就上開應准許
    部分，為上訴人敗訴之判決，自有未洽。上訴意旨指摘原判
    決此部分不當，求予廢棄改判，為有理由，爰由本院將此部
    分廢棄改判如主文第2 項所示。至於上開不應准許部分，原
    審為上訴人敗訴之判決，並駁回假執行之聲請，尚無不合，
    上訴意旨指摘原判決此部分不當，求予廢棄改判，為無理由
    ，應予駁回。
七、本件事證已臻明確，兩造其餘攻擊防禦方法及所提之證據，
    經審酌後均與判決之結果不生+影響，爰不另一一論述，併
    此敘明。
八、據上論結，本件上訴一部為有理由、一部為無理由，依民事
    訴訟法第436 條之1 第3 項、第450 條、第449 條第1 項、
    第79條，判決如主文。 　　
中　　華　　民　　國　　110 　年　　10　  月　  20　　日
                  民事第四庭  審判長法  官  蔡政哲
                                    法  官  洪文慧
                                    法  官  陳靜茹
以上正本係照原本作成。
本判決不得上訴。　　　　　　　　　　　　　　　　　　
中　　華　　民　　國　　110 　年　　10　　月　　20　　日
                                    書記官  蔡汶芯

附表一：原判決事實及理由四㈡   
幣別：新臺幣
項次 項目 請求金額 原審准許金額 1 系爭車輛修復費用     22,280元      2,678元 2 醫療費用      5,614元      5,614元 3 醫療材料器具費用      2,594元      2,594元 4 衣物受損     25,449元           0 5 計程車車資      2,520元      2,520元 6 居家看護費     36,000元           0  7 精神慰撫金     90,000元     90,000元 8 孝親費     90,000元           0 9 勞動力損失費     60,000元           0 10 薪資損失補償費     50,000元     30,000元 11 復健療養費    174,398元           0  合計    348,855元    133,406元 


附表二：
幣別：新臺幣
理賠求償費用調整表    項次 項          目 原審請求金額 二審請求  1 機車費【因修理不堪經濟效益使用而報廢換新】 22,280元     61,844元 （即64,522元  －2,678元）  2 醫藥費【馬偕醫院和康寧醫院費用】 5,614元   3 換藥工具【在家修養醫療材料器具費用】 2,594元    4  衣物【Levi's休閒褲】 3,000元         12,589元  衣物【Lanew鞋子】 4,980元   衣物【手機】 12,589元   衣物【側背袋】  430元   衣物【袖套】 300元   衣物【安全帽】 2,400元   衣物【手機架】  850元   衣物【行動電源】 900元  5 計程車車資 2,520元  6 居家看護費(1,200×30天） 36,000元      36,000元  7 精神慰撫金 90,000元   孝親費 30,000元   勞動力損失費 60,000元  8 薪資補償費(30天） 50,000元 20,000元 （即50,000元－30,000元） 9 復健療養費（雙腳膝部挫傷及雙手挫傷的修復部份，復健科的費用） 174,398元       4,260元   原審請求348,855元（498,855元扣除被告於刑事案件已賠償150,000元）  合計134,693元